【裁判字號】    97,交簡上,278
【裁判日期】    980311
【裁判案由】    過失傷害
【裁判全文】
臺灣高雄地方法院刑事判決           97年度交簡上字第278號
上  訴  人
即  被  告  甲○○
上列上訴人因過失傷害案件，不服本院交通法庭97年度審交簡字
第1269號中華民國97年10月20日第一審簡易判決（聲請簡易判決
處刑案號：臺灣高雄地方法院檢察署97年度偵字第8252號），提
起上訴，本院管轄之第二審合議庭判決如下：
    主  文
原判決撤銷。
甲○○犯過失傷害罪，處有期徒刑參月，如易科罰金，以銀元參
佰元即新臺幣玖佰元折算壹日。
    事  實
一、甲○○考領有自用小客車駕駛執照，於民國93年11月2 日上
    午7 時55分前之某時，駕駛車牌號碼CI－4428號自用小客車
    ，沿臺北市○○路由南往北行駛，嗣於同日上午7 時55分許
    ，行駛至該路356 巷口前，欲左轉向西駛入該巷口時，本應
    注意汽車行駛至交岔路口，應行至交岔路口中心處左轉，並
    不得占用來車道搶先左轉，而依當時情形並無不能注意之情
    事，竟疏未注意禮讓對向來車，於未駛至該路口中心處，即
    貿然搶先左轉，適丙○○騎乘車牌號碼LCN －977 號重型機
    車，沿龍江路由北往南方向直行駛近該路口，突見甲○○搶
    先左轉，因緊急剎車致機車打滑剎車不及，人車倒地，所騎
    乘之機車向前滑行撞及甲○○所駕駛之自用小客車右後車尾
    ，致丙○○受有兩膝擦傷、左手臂擦傷、顏面擦傷及門牙斷
    裂等傷害。甲○○肇事後犯罪未被發覺前，留在現場，並向
    處理車禍員警坦承肇事而願接受審判。
二、案經丙○○訴由臺灣臺南地方法院檢察署呈請臺灣高等法院
    檢察署令轉臺灣高雄地方法院檢察署檢察官聲請以簡易判決
    處刑。
    理  由
壹、證據能力部分：
一、按本件臺北市政府警察局交通警察大隊所製作之道路交通事
    故現場圖，係員警接獲報案後抵達肇事現場，依法執行實施
    勘察等職務後所製作以紀錄當時所見現場情形之紀錄文書，
    並無證據證明有何虛偽不實或明顯瑕疵等顯不可信之情況存
    在，依刑事訴訟法第159 條之4 第1 款之規定，有證據能力
    。
二、按法院或檢察官得囑託醫院、學校或其他相當之機關、團體
    為鑑定，或審查他人之鑑定；鑑定之經過及其結果，應命鑑
    定人以言詞或書面報告，刑事訴訟法第206 條第1 項、208
    條第1 項前段分別定有明文。卷附臺北市車輛行車事故鑑定
    委員會94年6 月30日北鑑審字第09430190000 號函附之鑑定
    意見書，係臺灣高雄地方法院檢察署檢察官依上揭刑事訴訟
    法第208 條之規定囑託機關、團體所為之鑑定，而上開鑑定
    報告，即屬依刑事訴訟法第206 條第1 項之規定所出具之書
    面鑑定報告，該鑑定意見書雖係被告以外之人於審判外之陳
    述，然既屬依上揭刑事訴訟法之規定所提出之書面鑑定報告
    ，即合於同法第159 條第1 項規定所稱「法律有規定者」有
    證據能力之情形，故本院自得採為審酌之證據。
三、按被告以外之人於審判外之陳述，雖不符前4 條之規定，而
    經當事人於審判程序同意作為證據，法院審酌該言詞陳述或
    書面陳述作成時之情況，認為適當者，亦得為證據，刑事訴
    訟法第159 條之5 第1 項定有明文。查本案認定事實所引用
    之卷內卷證資料，除原已符同法第159 條之1 至第159 條之
    4 規定、及法律另有規定等傳聞法則例外規定，而得作為證
    據外，並無證據證明係公務員違背法定程序所取得，而被告
    於本院行準備程序及審理時，或同意其證據能力或無異議，
    且本院審酌前揭陳述作成時之情況，並無違法取證之瑕疵，
    亦認以之作為證據為適當，是本件有關被告以外之人於審判
    外之言詞或書面陳述等供述證據，依前揭法條意旨，自均得
    為證據。至本判決未引用之證據，既未經援引為認定犯罪事
    實之基礎，爰不逐一論述該等證據之證據能力，附此敘明。
貳、實體部分：
一、訊據上訴人即被告甲○○固坦認於前開時、地駕駛上開自小
    客車，與告訴人丙○○所騎乘之上開機車發生擦撞等情，然
    否認有何未駛至該路口中心處，即貿然搶先左轉之過失行為
    。並辯稱：伊駛近上開交岔路口前，路口西南角商家前停放
    1 部貨車，阻擋左側來車視線，伊勢必要行駛至路口中心線
    始可看見左側有無來車，故伊確實行駛至中心線後再左轉行
    駛，本件係告訴人車速過快，煞車不及，導致機車滑倒後擦
    撞自小客車右後車尾，亦可見其轉彎已完成，且肇事後，車
    輛已移開現場，道路交通事故現場圖與事實不符，伊在標示
    為自小客車之方格內簽名，係表示車行方向，而非車輛停放
    地點等語。經查：
  (一)被告於上開時、地，駕駛上揭自小客車，與告訴人所騎乘上
    開機車發生擦撞，致告訴人受有上開傷害之事實，業據被告
    於警詢及本院審理中均供承在卷（見臺灣高雄地方法院檢察
    署94年度偵字第9023號卷【下稱偵(一)卷】第9 頁、本院卷第
    23、24頁）。此外，並有道路交通事故現場圖、交通事故現
    場照片、道路交通事故當事人登記聯單、馬偕紀念醫院乙種
    診斷證明書附卷可稽（見偵(一)卷第6 、13頁、臺灣臺南地方
    法院檢察署94年度發查字第237 號卷第5 、6 頁），應堪認
    定。
  (二)本件車禍發生後，肇事車輛均未定位即移離現場，處理員警
    係根據被告之陳述繪製被告所駕駛自小客車及另1 貨車停放
    位置、告訴人所騎乘機車之煞車痕，根據告訴人之陳述繪製
    機車之行向後並實際丈量，製作道路交通事故現場圖，交由
    其2 人確認無誤後，再簽名或按捺指印之事實，業據證人即
    現場處理員警黃嘉申於本院審理中證述明確（見本院卷第57
    至60頁）。核與被告於本院審理中陳稱：現場圖上之簽名及
    指印係伊親自簽名及按捺等語相符（見本院卷第65頁），並
    有上開道路交通事故現場圖可參。又龍江路356 巷路寬14公
    尺，東西向各1 個車道，寬度各7 公尺，道路中心處在路寬
    7 公尺處，肇事後，被告之自小客車車頭朝西北方向停放，
    車頭距離交岔路口中心處尚約有2 公尺之事實，亦有上開道
    路交通事故現場圖、交通事故現場照片可佐。足見被告尚未
    行駛至交岔路口中心處即開始左轉甚明。再者，告訴人機車
    煞車痕距離停止線起點5.8 公尺，煞車痕長度約4.3 公尺，
    煞車痕終點距離機車刮地痕起點1. 5公尺，刮地痕長度約9
    公尺之事實，亦據證人黃嘉申於本院審理中證稱綦詳（見本
    院卷第57、58、60頁），並有上開道路交通事故現場圖可憑
    。參以吾人通常騎乘機車之經驗，當路口顯示綠燈並直行通
    過時，如非為避免與他車發生事故或為閃避行人，應無任意
    煞車之理。本件肇事前，被告及告訴人駕駛之路線號誌為綠
    燈，告訴人於通過停止線約5. 8公尺處開始緊急煞車，可見
    告訴人通過停止線時已意識到前方有危險，如保持原有車速
    繼續直行，有與被告自小客車發生碰撞之可能，故下意識緊
    急煞車。復佐以告訴人機車雖經煞車而減速，然因失控倒地
    向前滑行，產生約9 公尺長之刮地痕，最終碰撞被告自小客
    車右後車尾而停下，此時被告之自小客車車頭朝西北方向，
    尚未完全轉入龍江路356 巷，及車頭距離交岔路口中心處尚
    約有2 公尺，已如前述，益徵告訴人係見被告自小客車搶先
    左轉，侵入其車道，為免碰撞，乃緊急煞車倒地受傷甚明。
    再者，本件車禍經臺灣高雄地方法院檢察署囑託台北市車輛
    行車事故鑑定委員會鑑定，鑑定結果亦認為被告駕駛自小客
    車未達路口中心處搶先左轉為肇事原因乙節，有台北市車輛
    行車事故鑑定委員會94年6 月30日之鑑定意見書可稽（見偵
    卷第21、22頁），核與本院上開認定之結果相符，是被告行
    至交岔路口，未行駛至路口中心處，即占用來車道搶先左轉
    之事實，應堪認定。至被告雖以前開情詞置辯，惟上開道路
    交通事故現場圖右側標示為自小客車及貨車之方格內，均有
    被告之簽名及指印，並分別以箭頭記載：「A 車（即被告之
    自小客車）稱當時A 車停放位置」、「A 車駕駛（即被告）
    稱當時超商卸貨車輛停放位置」；中央處記載：「A 車稱為
    B 車（即告訴人機車）煞車痕約4.3 公尺」等語，業已清楚
    表明被告自小客車停放地點、方位及機車煞車痕之起迄位置
    ，且上開標示方式、文句內容均淺顯易懂，被告為專科畢業
    之成年人（見臺灣高雄地方法院檢察署97年度偵緝字第445
    號卷第6 頁調查筆錄受詢問人欄之記載），應無不知之理，
    如上開道路交通事故現場圖繪製之自小客車停放位置或機車
    之煞車處、距離與實際地點不符，被告豈會毫無異議於各該
    標示位置及道路交通事故現場圖之左下方簽名及按捺指印？
    另上開交岔路口之限速為50公里（見上開鑑定意見書第1 頁
    之記載），而依卷證資料，尚難認告訴人騎乘機車行經該路
    口時有超速之違規行為，且台北市車輛行車事故鑑定委員會
    之鑑定結果亦認告訴人無肇事因素，是被告所辯，不足採信
    。
  (三)按汽車行駛至交岔路口左轉彎時，應距交岔路口30公尺前顯
    示方向燈或手勢，換入內側車道或左轉車道，行至交岔路口
    中心處左轉，並不得占用來車道搶先左轉，道路交通安全規
    則第102 條第1 項第5 款定有明文。本件被告之自小客車欲
    左轉彎進入龍江路356 巷，告訴人斯時自龍江路對向車道駛
    至交岔路口，被告既尚未行駛至交岔路口中心處，則參諸上
    開規定，被告之轉彎車自應禮讓告訴人之直行車先行，不得
    占用來車道搶先左轉。本件被告駕駛自小客車，考領有駕駛
    執照等情，已據坦認在卷，是其對上開道路交通安全規則，
    自應知之甚詳。而查肇事當時雖係陰天，然為日間自然光線
    、路面舖設柏油、無缺陷、視距良好，亦據被告坦承不諱，
    是被告客觀上並無不能注意告訴人騎乘機車自對向車道駛來
    之情事。然被告竟疏未讓告訴人之直行車先行，反與之爭道
    ，且於未進入該交岔路口之中心線，即搶先占用對向車道欲
    左轉進入龍江路356 巷，致發生本件車禍事故，被告駕駛行
    為已有過失甚明。
  (四)被告駕駛行為既有上揭過失，而致本件車禍，且告訴人確因
    本件車禍受有兩膝擦傷、左手臂擦傷、顏面擦傷及門牙斷裂
    等傷害，業如前述。則告訴人所受上開傷勢，顯與被告之上
    開過失行為有相當因果關係。綜上所述，本件事證明確，被
    告犯行堪以認定，應依法論科。
二、被告行為後，刑法業於94年2 月2 日修正公布，自95年7 月
    1 日起施行。按行為後法律有變更者，適用行為時之法律，
    但行為後之法律有利於行為人者，適用最有利於行為人之法
    律，修正後刑法第2 條第1 項定有明文。此條規定係規範行
    為後法律變更所生新舊法律比較適用之準據法，本身尚無新
    舊法比較之問題，於新法施行後，應一律適用新法第2 條第
    1 項之規定，為「從舊從輕」之比較。而本次法律變更，比
    較時應就罪刑有關之共犯、未遂犯、想像競合犯、牽連犯、
    連續犯、結合犯，以及累犯加重、自首減輕暨其他法定加減
    原因（如身分加減）與加減例等一切情形，綜其全部罪刑之
    結果而為比較（最高法院95年度第8 次刑事庭會議決議參照
    ）。經查：
  (一)刑法第284 條第1 項前段之過失傷害罪，法定刑為6 月以下
    有期徒刑、拘役或500 元以下罰金；比較修正後刑法施行法
    所增訂第1 條之1 規定「中華民國94年1 月7 日刑法修正施
    行後，刑法分則編所定罰金之貨幣單位為新臺幣。94年1 月
    7 日刑法修正時，刑法分則編未修正之條文定有罰金者，自
    94年1 月7 日刑法修正施行後，就其所定數額提高為30倍。
    但72年6 月26日至94年1 月7 日新增或修正之條文，就其所
    定數額提高為3 倍」，修正後刑法施行法第1 條之1 第2 項
    與罰金罰鍰提高標準條例第1 條，因上開之罪罰金最高額度
    均屬相同，並非刑罰法令之變更，無刑法第2 條第1 項比較
    新舊法之適用，應適用裁判時之刑法施行法第1 條之1 （最
    高法院95年度第21次刑事庭會議決議參照）。另刑法第33條
    第5 款修正為「主刑之種類如下：五罰金：新臺幣1 千元以
    上，以百元計算之」，是依修正後之法律，所得科處之罰金
    刑最低則為新臺幣1 千元，與被告行為時之罰金罰鍰提高標
    準條例第1 條前段規定之得提高倍數10倍及修正前刑法第33
    條第5 款規定之罰金最低額銀元1 元即新臺幣3 元相比較，
    自以被告行為時關於刑法第33條第5 款規定科處罰金刑之法
    律較有利於被告。
  (二)關於自首，修正前之刑法第62條前段規定係減輕其刑，較諸
    修正後之「得」減輕其刑，對被告較為有利。
  (三)罰金刑之加減，依修正前之刑法第68條，僅加減其最高度，
    修正後之刑法第67條則規定，其最高度及最低度同加減之。
    就加重而言，修正前僅就最高度加重，顯有利於被告；就減
    輕而言，修正後最低度亦減輕，則較有利於被告。
  (四)綜上法律修正前、後之整體比較，揆諸前揭最高法院決議及
    修正後刑法第2 條第1 項之「從舊從輕」原則，適用修正前
    之刑罰法律對被告較為有利，自應適用修正前之刑法相關規
    定。
三、核被告所為，係犯刑法第284 條第1 項前段之過失傷害罪。
    又被告犯罪後，於有偵查犯罪權限之公務員知悉犯行前，即
    自行向到場處理之員警坦承肇事而自願接受裁判等情，有臺
    北市○○○○○道路交通事故肇事人自首情形紀錄表在卷可
    憑（見偵卷第10頁），堪認係對於未經發覺之犯罪自首而接
    受裁判，應依修正前刑法第62條前段規定減輕其刑。原審認
    被告罪證明確，予以論罪科刑，固非無見。惟按「本條例施
    行前，經通緝而未於中華民國96年12月31日以前自動歸案接
    受偵查、審判或執行者，不得依本條例減刑」，中華民國96
    年罪犯減刑條例第5 條定有明文。查被告因本件犯行，經臺
    灣高雄地方法院檢察署於94年8 月9 日發布通緝，於97年2
    月19日經臺北縣政府警察局海山分局緝獲之事實，有通緝書
    、通緝案件移送書、被告之調查筆錄、查捕逃犯作業查詢報
    表在卷可參（見臺灣高雄地方法院檢察署97年度偵緝字第44
    5 號卷第1 、3 至9 頁），是依上開減刑條例之規定，被告
    不得減刑，原判決誤為減刑，尚有未洽。被告上訴意旨否認
    犯行及指摘原審未考量告訴人之車速過快等語，惟本件被告
    犯行明確及尚難認告訴人有何車速過快之情，業如前述，被
    告上訴，已無可採。然原審判決既有前開可議之處，自應由
    本院撤銷自為判決。爰審酌被告犯後否認犯行，態度不佳，
    本案車禍後，始終未與告訴人和解，然考以告訴人所受傷害
    尚非甚重等一切情狀，量處如主文第2 項所示之刑，並依修
    正前刑法第41條第1 項規定，諭知如主文第2 項所示易科罰
    金之折算標準【按被告行為後，罰金罰鍰提高標準條例第2
    條業已刪除，而刑法第41條第1 項前段關於易科罰金之折算
    標準已由舊法之銀元100 元、200 元、300 元修正為新臺幣
    1,000 元、2,00 0元、3,000 元，因屬科刑規範事項之變更
    ，其折算標準為裁判時所應諭知，自有就新舊法規定比較之
    必要，經比較新舊法結果，以被告行為時之舊法較為有利於
    被告】，以示懲儆。
據上論斷，應依刑事訴訟法第455 條之1 第1 項、第3 項、第
369 條第1 項前段、第364 條、第299 條第1 項前段，刑法第
284 條第1 項前段，修正前刑法第41條第1 項前段、第62條前段
，刑法施行法第1 條之1 ，廢止前罰金罰鍰提高標準條例第2 條
，現行法規所定貨幣單位折算新台幣條例第2 條，判決如主文。
本案經檢察官乙○○到庭執行職務。
中    華    民    國    98    年    3     月    11    日
                      交通法庭  審判長  法  官  鄭詠仁
                                        法  官  王碧瑩
                                        法  官  方錦源
不得上訴。
以上正本證明與原本無異。
中    華    民    國    98    年    3     月    12    日
                                        書記官  鄧思辰
附錄本判決論罪科刑之法條：
中華民國刑法第284 條第1 項
因過失傷害人者，處6 月以下有期徒刑、拘役或5 百元以下罰金
，致重傷者，處1 年以下有期徒刑、拘役或5 百元以下罰金。


司法院資訊處製作；財團法人民間司法改革基金會備份。
